臺灣彰化地方法院刑事判決　　　　　　　 96年度易字第829號
公　訴　人　臺灣彰化地方法院檢察署檢察官
被　　　告　乙○○
選任辯護人　張仕融律師
　　　　　　張崇哲律師
　　　　　　楊佳勳律師
上列被告因恐嚇取材案件，經檢察官聲請簡易判決處刑（96年度
偵字第3274號），本院彰化簡易庭認不宜以簡易判決處刑，移由
本院依通常程序審理（96年度彰簡字第530號），判決如下：
    主  文
乙○○幫助犯恐嚇取財罪，處有期徒刑壹年，減為有期徒刑陸月
，如易科罰金，以新臺幣壹仟元折算壹日。
其餘被訴竊盜部分，無罪。
    事  實
一、乙○○於民國95年7月底某日見報紙刊登收購帳戶之廣告，
    雖可預見金融機構帳戶係個人理財之重要工具，為個人財產
    、信用之重要表徵，而一般人收購取得他人存摺及提款卡之
    目的在於取得贓款及掩飾犯行不易遭人追查，是將自己或他
    人之金融機構帳戶交予不詳人士使用，有遭該不詳人士供作
    財產犯罪用途之可能，以掩飾財產犯罪所得款項及規避檢警
    機關之查緝，仍因缺錢花用，而基於幫助他人從事財產犯罪
    之犯意，依報載資訊撥打電話與真實姓名年籍不詳之犯罪集
    團成員聯絡，並與該成員達成代為收購之帳戶每本可賺取新
    臺幣（下同）2千元差價之協議。乙○○便於95年8月間某日
    夜間，在甲○○位於彰化縣福興鄉某牧場，向甲○○收取葉
    正安所申設之彰化鹿港郵局帳戶（局號：0000000、帳號：0
    000000）存摺、提款卡、密碼等物，並將7千元之現金交由
    甲○○轉交予葉正安，作為葉正安販賣上開帳戶之代價（甲
    ○○、葉正安業經臺灣臺南地方法院以96年度簡字第1944號
    判處罪刑），乙○○並隨即於同日22時許，在彰化縣鹿港運
    動公園大門前，將前揭葉正安之郵局帳戶轉售予真實姓名年
    籍不詳之成年男子，並賺得2千元差價，而容任他人使用葉
    正安之帳戶遂行財產犯罪之目的。該成年男子及其所屬之犯
    罪集團成員即先在不詳地點，趁鴿主訓練賽鴿放飛之際，以
    網具竊取鴿子，再根據鴿子腳環之編號及鴿主之電話號碼，
    撥打電話恐嚇鴿主，要求鴿主必須依指示匯款至指定帳戶內
    ，否則鴿子無法釋放，嗣有鴿主陳銘池亦接獲前揭恐嚇電話
    而心生畏怖，並委由黃靖梅於95年8月29日在臺南縣六甲郵
    局，依指示將2,025元匯入葉正安上開郵局帳戶內，惟陳銘
    池發覺其賽鴿並未返回，乃報警循線查悉上情。
二、案經甲○○告發後由臺灣彰化地方法院檢察署檢察官偵查起
    訴。
    理  由
壹、本案全部卷證所涵括之供述證據及非供述證據，公訴人、被
    告均同意以下全部證據之證據能力，亦未於言詞辯論終結前
    聲明異議，本院審酌該等供述證據及非供述證據作成時之情
    況，並無不適當之情事，應均具有證據能力，合先敘明。
貳、有罪部分：
一、訊據被告乙○○對於上揭事實坦承不諱，核與證人甲○○、
    粘志成、蔣曜州於偵查中證述之情節相符，復有葉正安上開
    郵局帳戶開戶資料、客戶歷史交易清單、臺灣臺南地方法院
    96年度簡字第1944號刑事簡易判決各1份附卷可稽，足徵被
    告之任意性自白與事實相符，應堪採信。再按刑法上之故意
    ，分為直接故意（確定故意）與間接故意（不確定故意），
    「行為人對於構成犯罪之事實，明知並有意使其發生者」為
    直接故意。「行為人對於構成犯罪之事實，預見其發生而其
    發生並不違背其本意者」為間接故意，刑法第13條第1項、
    第2項定有明文。又幫助犯之成立，以行為人主觀上認識被
    幫助者正欲從事犯罪或係正在從事犯罪，且該犯罪有既遂之
    可能，而其行為足以幫助他人實現構成要件者，即具有幫助
    故意，並不以行為人確知被幫助者係犯何罪名為必要。查郵
    局帳戶可供款項之存匯、提領，係一般人均可輕易申請開設
    ，並無任何資格條件之限制，且金融存款帳戶，事關存戶個
    人財產權益之保障，其與存戶印鑑章、提款卡結合，專屬性
    、私密性更形提高；除非本人或與本人具密切關係之人，難
    認有何理由可自由流通使用該存摺；一般人亦均有應妥為保
    管存摺及提款卡，以防止存摺及提款卡被他人冒用之認識，
    縱有特殊情況偶有將存摺、提款卡交付他人之需，亦必深入
    瞭解其用途後始行提供使用，實乃吾人日常生活經驗與事理
    ；且存摺、提款卡等有關個人財產、身分之物品，如淪落不
    明人士手中，極易被利用為與財產犯罪有關之犯罪工具；而
    與他人於身分上不具密切關係之人，竟要求他人提供帳戶以
    為使用，此等行為，客觀上已屬可疑，且顯係供為某非正當
    資金進出使用，而隱瞞其流程及行為人身分曝光之不法意圖
    亦可預見；若此之社會現實，恆係一般人本於日常生活經驗
    即可體察，況邇來犯罪集團詐欺取財或恐嚇取財之犯罪類型
    層出不窮，該等犯罪多數均係利用人頭帳戶作為出入帳戶，
    並經媒體廣為披載，被告係智慮成熟之成年人，且上開犯罪
    型態既為現今社會犯罪常態之一，對其帳戶至少將遭人作為
    詐欺取財或恐嚇取財犯行所得財物匯入及提領之工具使用，
    當為被告所可能預見，參以被告於本院審理時亦自承：知道
    對方是要以其販賣之帳戶做不法使用等語（本院96年9月6日
    審判筆錄第5頁），足見被告於出售帳戶當時確有預見帳戶
    足供他人為不法使用，竟仍同意提供，則該真實姓名年籍不
    詳之成年男子取得被告提供之前揭葉正安之郵局帳戶後，嗣
    經他人用於恐嚇取財之不法用途，此種犯罪手法仍未逸脫於
    被告幫助他人犯罪意思之外，即屬被告所預見，而被告提供
    上開帳戶在先，縱已得悉可能作為上開犯罪用途，卻又容任
    該項犯罪行為之繼續實現，毫無積極取回前揭物品或其他主
    觀上認為不致發生該項犯罪結果之確信，足認前揭犯罪行為
    自仍不違其本意，被告應具有幫助他人恐嚇取財犯罪之間接
    故意甚明。綜上所陳，本案事證已臻明確，被告犯行洵堪認
    定，應予依法論科。
二、按刑法上之幫助犯，係對於犯罪與正犯有共同之認識，而以
    幫助之意思，對於正犯資以助力，而未參與實施犯罪之行為
    者而言（最高法院75年度臺上字第1509號、88年度臺上字第
    1270號判決意旨可資參照）。是以，如未參與實施犯罪構成
    要件之行為，且係出於幫助之意思提供助力，即屬幫助犯，
    而非共同正犯。經查，前開真實姓名年籍不詳之成年男子取
    得被告出售之葉正安上開郵局帳戶後，與前開犯罪集團成員
    以上述方式恐嚇被害人陳銘池，致被害人陳銘池心生畏懼而
    匯款，是核該成年男子及其所屬犯罪集團成員所為，係犯刑
    法第346條第1項之恐嚇取財罪。本案被告將前開葉正安之郵
    局帳戶存摺、提款卡及密碼交付並告知前開真實姓名年籍不
    詳之成年男子，供該成年男子及所屬之犯罪集團成員為前揭
    恐嚇取財之帳戶使用，顯係基於幫助他人恐嚇取財之犯意，
    且其提供帳戶予他人之行為係屬刑法恐嚇取財罪構成要件以
    外之行為，其既以幫助他人犯罪之意思而參與犯罪構成要件
    以外之行為，且在無積極證據足資佐證被告有正犯之意思或
    有為聯絡鴿主勒贖、提領贖款等構成要件之行為，尚難逕認
    其為共同正犯，故核被告乙○○所為，係犯刑法第30條第1
    項、刑法第346條第1項之幫助恐嚇取財罪。公訴意旨認被告
    係涉犯刑法第346條第1項之恐嚇取財罪，容有未洽，惟正犯
    與幫助犯之基本社會事實同一，本不生變更起訴法條之問題
    （最高法院95年度臺上字第4484號判決參照），附此敘明。
    被告幫助他人犯恐嚇取財罪，為幫助犯，應依刑法第30條第
    2項之規定，按正犯之刑度，減輕其刑。爰審酌被告貪圖小
    利，為賺取差價，竟先向他人收購帳戶後又轉售予不詳人士
    作為恐嚇取財使用，增加檢警犯罪偵查之困難性，等同助長
    犯罪，危害社會秩序，犯罪情節非輕，惟念及被告犯後於本
    院審理時尚能坦承犯行，態度尚稱良好等一切情狀，量處如
    主文所示之刑，以示懲儆。又被告犯罪時間係在96年4月24
    日以前，合於減刑條件，應依中華民國96年罪犯減刑條例第
    2條第1項第3款，減其宣告刑2分之1，並諭知易科罰金之折
    算標準。
、無罪部分：
一、公訴意旨另以被告與其所屬之恐嚇擄鴿集團，共同基於意圖
    為自己不法所有之犯意聯絡，於95年8月29日，在不詳地點
    架網竊取陳銘池等人所有飛經該處之賽鴿，因認被告亦涉犯
    刑法第320條第1項竊盜罪嫌。
二、按犯罪事實應依證據認定之，無證據不得認定犯罪事實；又
    不能證明被告犯罪，應諭知無罪之判決，刑事訴訟法第154
    條第2項、第301條第1項前段定有明文。次按刑事訴訟法上
    所謂認定犯罪事實之證據，係指足以認定被告確有犯罪行為
    之積極證據而言；如未能發現相當證據或證據不足以證明，
    自不能以推測或擬制之方法，以為裁判基礎（最高法院29年
    上字第3105號、40年臺上字第86號判例參照）。又檢察官就
    被告犯罪事實，應負舉證責任，並指出證明之方法。因此，
    檢察官對於起訴之犯罪事實，應負提出證據及說服之實質舉
    證責任。倘其所提出之證據，不足為被告有罪之積極證明，
    或其指出證明之方法，無從說服法院以形成被告有罪之心證
    ，基於無罪推定之原則，自應為被告無罪判決之諭知（最高
    法院92年臺上字第128號判例參照）。訊據被告堅決否認有
    何公訴人所指之竊盜犯行，且依現存卷證資料觀之，僅能證
    明被告確有提供葉正安之帳戶予不詳姓名年籍之成年人，嗣
    供犯罪集團作為擄鴿勒贖之恐嚇取財犯行使用，並不足以證
    明被告有參與張網捕鴿之竊取賽鴿行為或與竊取賽鴿之犯罪
    集團成員有犯意聯絡，復查無其他證據足資證明被告有何上
    開竊盜犯行。準此，公訴人所提出之證據或所指出之證明方
    法，尚不足為被告有罪之積極證明，或說服本院形成被告有
    罪之心證。被告此部分之犯罪事實既屬不能證明，揆諸前開
    法條及判例之說明，依法自應諭知無罪之判決。
據上論斷，應依刑事訴訟法第452條、第299條第1項前段、第301
條第1項，刑法第30條第1項前段、第2項、第346條第1項、第41
條第1項前段，刑法施行法第1條之1，中華民國96年罪犯減刑條
例第2條第1項第3款、第7條、第9條，判決如主文。
本案經檢察官張尹敏到庭執行職務。
中　　華　　民　　國　　96　　年　　9 　　月　　20　　日
                  刑事第二庭    審判長法官  石馨文
                                法      官  黃齡玉
                                法      官  尚安雅
以上正本證明與原本無異。
如不服本判決，應於判決送達後10日內，向本院提出上訴書狀，
上訴書狀應「敘述具體上訴理由」，並按他造當事人之人數附繕
本。「切勿逕送上級法院」。
告訴人或被害人對於判決如有不服具備理由請求檢察官上訴者，
其上訴期間之計算係以檢察官收受判決正本之日期為準。
中　　華　　民　　國　　96　　年　　9 　　月　　20　　日
                                書  記  官  陳佳宏
附錄本案論罪科刑法條全文：
中華民國刑法第346條
（單純恐嚇罪）
意圖為自己或第三人不法之所有，以恐嚇使人將本人或第三人之
物交付者，處6 月以上5 年以下有期徒刑，得併科1 千元以下罰
金。
以前項方法得財產上不法之利益，或使第三人得之者，亦同。
前二項之未遂犯罰之。
